【裁判字號】    99,交聲,268
【裁判日期】    990716
【裁判案由】    違反道路交通管理處罰條例聲明異議
【裁判全文】
臺灣花蓮地方法院交通事件裁定         99年度交聲字第268號
原處分機關  交通部公路總局臺北區監理所花蓮監理站
異  議  人
即受處分人  天地工程行即甲○○
上列異議人即受處分人因違反道路交通管理處罰條例案件，對於
交通部公路總局臺北區監理所花蓮監理站民國99年6月18 日所為
之處分（處分案號：花監違字第裁44-P00000000號），聲明異議
，本院裁定如下：
    主  文
異議駁回。
    理  由
一、原處分意旨略以：異議人即受處分人天地工程行即甲○○將
    其所有車牌號碼277-QB號自用一般大貨車（下稱系爭大貨車
    ）交由陳正富駕駛，嗣陳正富於民國99年4月5日8時56 分許
    ，駕駛系爭大貨車行經花蓮縣吉安鄉○○路○段101號前為警
    攔檢，發現陳正富之聯結車駕駛執照自98年10月28日起至99
    年10月27日業經吊扣，花蓮縣警察局交通警察隊員警除對陳
    正富開單舉發外，另對異議人掣開花警交字第P00000000 號
    違反道路交通管理事件通知單。嗣經原處分機關依道路交通
    管理處罰條例第21條之1第1項第7款、第3項之規定，裁處異
    議人罰鍰新臺幣（下同）60,000元，並記汽車違規紀錄1 次
    等語。
二、異議意旨略以：異議人經查證才得知陳正富於98年9月17 日
    因酒駕自小貨車遭吊扣駕照，吊扣期間並無告知異議人，致
    異議人在不知情的情況下，繼續讓陳正富駕駛系爭大貨車。
    而陳正富當初酒駕係駕駛自小貨車，該罰單發生時卻是駕駛
    自大貨車，但已錯失當時之聲明異議期間，已拜託律師提起
    行政處罰無效之訴訟，希望體恤異議人並非惡意之情況下，
    給予異議之機會等語。
三、按汽車駕駛人於駕駛執照吊扣期間聯結車、大客車、大貨車
    ，汽車所有人應處40,000元以上80,000元以下罰鍰，並記汽
    車違規紀錄1次，道路交通管理處罰條例第21條之1第1項第7
    款、第 3項定有明文，惟汽車所有人如已善盡查證駕駛人駕
    駛執照資格之注意，或縱加以相當之注意而仍不免發生違規
    者，汽車所有人不受本條之處罰，同條例第21條之1第4項亦
    有規定。又按道路交通管理處罰條例第 21條之1之立法目的
    ，乃鑑於大型車輛肇事所生之交通事務傷亡情形，多遠較單
    純小型車或機器腳踏車發生之事故嚴重，乃要求駕駛人駕駛
    該類車輛均必須具有合格之駕駛執照，加重違規者之處罰，
    並對於汽車所有人亦處以相同之罰鍰，以促使汽車所有人能
    善盡其查證管理之責任。而上開種類車輛所有人，對於該等
    車輛，依法既負有查證駕駛人駕駛執照資格之注意義務，基
    於此一義務，車輛所有人非僅有於聘僱之初之選任合格駕駛
    人之責任，更負有建立駕駛人監督機制之管理責任，始能於
    平日隨時查證、考核所選認知駕駛人駕駛資格，以確保實際
    駕駛該類車輛之人符合法定之駕駛資格，防範事故於未然。
    為使相關業者可隨時詳查所屬司機是否有駕駛資格，自92年
    5 月間起交通監理單位實施汽車所有人書面申請或網路查詢
    駕駛駕駛執照狀態方案，俾使聯結車、大客車、大貨車之所
    有人得以查證所雇用之汽車駕駛人是否具有各該車種之合法
    駕駛資格。苟汽車所有人業依主管機關上開系統定期查詢所
    聘僱駕駛員之駕駛資格無訛，則應認已善盡查證駕駛人駕駛
    執照資格之注意，如汽車所有人不僅善盡查證義務，對於所
    聘僱駕駛員並為充分之行前教育，教示行車遇有突發狀況之
    緊急措施，則應認已依汽車運輸業管理規則第19條規定，對
    於駕駛人已盡管理責任，合先敘明。
四、經查：
（一）本件異議人所有系爭大貨車於上開時、地交由陳正富駕駛
      ，於行經花蓮縣吉安鄉○○路○段101號前，為花蓮縣警察
      局交通警察隊員警攔查，發現陳正富所有聯結車之駕駛執
      照業於98年10月28日至99年10月27日遭吊扣，竟仍於吊扣
      期間駕駛系爭大貨車，而為警掣單舉發之事實，為異議人
      所不爭執，並有花蓮縣警察局花警交字第 P00000000號、
      第P00000000 號舉發違反道路交通管理事件通知單、交通
      部公路總局臺北區監理所花蓮監理站 99年6月15日花監違
      字第裁44-P00000000號違反道路交通管理事件裁決書及證
      號查詢汽車駕駛人資料各1紙附卷可稽，應堪認定。
（二）又按汽車所有人如已盡查證駕駛人駕駛執照資格之注意，
      或縱加以相當之注意而仍不免發生違規者，汽車所有人不
      受上述處罰，道路交通管理處罰條例第21條之1第4項固然
      定有明文，故異議人欲免責，必須舉證其已盡查證及督促
      義務。然本件異議人並未舉證證明其已盡查詢及督促責任
      ，僅辯稱：係因陳正富未告知其駕照已遭吊扣云云，可見
      異議人對於大貨車駕駛人是否持有合法適當之駕照並未主
      動查核，而僅係要求駕駛人應告知是否駕照有遭吊扣，異
      議人顯然未建立駕駛執照監督之管理機制，或常態查證、
      考核實際駕駛人之駕駛狀況及約束管理稽查行為，以確保
      實際駕駛該類車輛之人符合法定之駕駛資格之措施或方法
      ，實難認異議人已善盡相當之查證駕駛人駕駛執照資格之
      注意義務，或有縱加以相當之注意而仍不免發生違規者違
      規之情形，是異議人之前開辯解，不足為其免責之理由。
（三）核諸前揭說明，陳正富之聯結車駕駛執照既經吊扣，異議
      人未善盡查證駕駛人駕駛執照資格之注意義務，任由陳正
      富在其所有聯結車駕駛執照遭吊扣期間，駕駛異議人所有
      系爭大貨車，確有違反道路交通管理處罰條例第 21條之1
      第1項第7款及第3項（原處分漏載第3項）之違規事實，本
      件異議為無理由，應予駁回。
據上論斷，應依道路交通案件處理辦法第19條，裁定如主文。
中    華    民    國    99    年    7     月    16    日
                  交通法庭      法  官  許乃文
上列正本證明與原本無異。
如對本裁定不服，應於送達後5日內，向本院提出抗告狀（應抄
附繕本）。
中    華    民    國    99    年    7     月    19    日
                                書記官

司法院資訊處製作；財團法人民間司法改革基金會備份。
